臺灣高等法院刑事判決
111年度交上易字第206號
上  訴  人  
即  被  告  林甘順


上列上訴人即被告因過失傷害案件，不服臺灣新北地方法院110
年度審交易字第1387號，中華民國111年3月17日第一審判決（起
訴案號：臺灣新北地方檢察署110年度偵字第29951號），提起上
訴，本院判決如下：
    主  文
原判決撤銷。
林甘順汽車駕駛人，無駕駛執照駕車因過失傷害人，處拘役拾日
，如易科罰金，以新臺幣壹仟元折算壹日。
    犯罪事實
一、林甘順（所涉肇事逃逸部分，另經檢察官為不起訴處分）係
    計程車司機，原領有職業小客車駕駛執照，前因酒駕遭吊扣
    ，於吊扣期間（即民國110年3月18日起至112年3月17日止）
    屬無駕駛執照之人。竟仍於110年4月2日不詳時間，駕駛車
    牌號碼000-0000號營業用小客車，在新北市板橋區府中捷運
    站搭載蔡心瑜（所涉過失傷害，因和解經李政憲撤回告訴，
    另經檢察官為不起訴處分），欲前往新北市板橋區板橋火車
    站北二門，於同日14時41分許，行經新北市板橋區站前路靠
    近板橋火車站北二門時，本應注意汽車臨時停車時，應依車
    輛順行方向緊靠路邊右側，但單行道應緊靠路邊停車，且不
    得併排臨時停車，而依當時天候晴、日間自然光線、柏油路
    面乾燥、無缺陷、無障礙物、視距良好，並無不能注意之情
    事，竟疏未注意欲臨時停車處右側業已停放有車輛及後方有
    來車狀況，而將車輛併排右側車輛臨時停車在該站前路上，
    讓乘客蔡心瑜在車道中下車，適李政憲騎乘車牌號碼000-00
    00號普通重型機車自同向後方朝林甘順駕駛之上開營業用小
    客車右側駛至，因蔡心瑜突然開啟該車右後車門，致李政憲
    閃避不及，撞及該車門而受有左側膝部擦挫傷之傷害。
二、案經李政憲訴由新北市政府警察局板橋分局報告臺灣新北地
    方檢察署檢察官偵查起訴。
    理  由
一、證據能力部分：
　　本案據以認定上訴人即被告林甘順之供述證據（詳如後述）
    ，其中屬於傳聞證據之部分，檢察官及被告在本院準備程序
    時均同意其證據能力（見本院卷第77至78頁），復經本院審
    酌認該等證據之作成無違法、不當或顯不可信之情況，非供
    述證據亦查無公務員違背法定程序而取得之情事，依刑事訴
    訟法第158條之4反面解釋、第159條至第159條之5之規定，
    均有證據能力。
二、認定犯罪事實所憑之證據及理由：
  ㈠前揭犯罪事實，迭據被告於原審及本院準備程序、審理時坦
    承不諱（見原審卷第51、54頁，本院卷第77、102頁），核
    與證人即告訴人李政憲、證人即同案被告蔡心瑜於警詢及偵
    查中之證述情節相符（見偵卷第7至9頁、第15至18頁、第10
    3至105頁），並有道路交通事故現場圖、道路交通事故調查
    報告表㈠、㈡、交通事故照片、新北市政府警察局舉發違反道
    路交通管理事件通知單影本、現場監視器及行車紀錄器錄影
    畫面擷圖在卷可稽（見偵卷第21至23頁、第31至53頁、第63
    至65頁），足認被告上開任意性之自白與事實相符，可以採
    信。且按汽車臨時停車時，不得併排臨時停車；汽車臨時停
    車時，應依車輛順行方向緊靠道路邊緣，道路交通安全規則
    第111條第1項第5款、第2項分別定有明文，而依卷附道路交
    通事故調查報告表㈠所示，本案事故發生時，天候晴、日間
    自然光線、柏油路面乾燥、無缺陷、無障礙物、視距良好，
    並無不能注意之情事，被告臨時停車未緊靠道路邊緣併排臨
    時停車，乘客蔡心瑜亦疏未確認後方有無來車，即貿然開啟
    車門，致告訴人因撞擊車門受有左側膝部擦挫傷之傷害等情
    ，亦有新北市立聯合醫院診斷書在卷可佐（見偵卷第19頁）
    ，被告之過失駕駛行為與告訴人所受傷害結果間，顯有相當
    因果關係。
　㈡本案事證明確，被告之犯行堪以認定，應依法論科。 
三、論罪部分：
  ㈠按汽車駕駛人，無駕駛執照駕車、酒醉駕車、吸食毒品或迷
    幻藥駕車、行駛人行道或行經行人穿越道不依規定讓行人優
    先通行，因而致人受傷或死亡，依法應負刑事責任者，加重
    其刑至2分之1，道路交通管理處罰條例第86條第1項定有明
    文。查被告於本案行為時職業小客車駕駛執照因酒駕吊扣，
    有公路監理電子閘門（證號查詢汽車駕駛人）在卷可憑（見
    偵卷第71頁），竟仍無照駕車上路，因而致告訴人受傷，則
    其所犯過失傷害罪，自有上開加重其刑規定之適用。
　㈡核被告所為，係犯道路交通管理處罰條例第86條第1項、刑法
    第284條前段之汽車駕駛人無駕駛執照駕車過失傷害罪，並
    應依前開道路交通管理處罰條例第86條第1項規定加重其刑
    。
四、撤銷改判及量刑之理由：
　㈠原審認被告犯道路交通管理處罰條例第86條第1項、刑法第28
    4條前段之汽車駕駛人，無駕駛執照駕車，因而犯過失傷害
    罪，固非無見。惟科刑判決旨在實現刑罰權之分配正義，故
    法院對有罪被告之科刑判決，應符合罪刑相當之原則，使輕
    重得宜，罰當其罪，以契合社會之法律感情，此所以刑法第
    57條明定科刑時應審酌一切情狀，尤應注意該條所列10款事
    項以為科刑輕重之標準，而該條第10款規定「犯罪後之態度
    」，自應包括犯人犯罪後因悔悟而力謀恢復原狀或賠償被害
    人之損害等情形在內。被告於原審判決後，已與告訴人成立
    民事上和解並履行完畢，此有被告提出之111年4月29日和解
    書及本院公務電話來電紀錄表在卷可參（見本院卷第19、21
    、93頁），原審未及審酌被告已與告訴人和解、賠償告訴人
    損害之犯罪後態度及情狀而為科刑，自有未合。被告上訴以
    其與告訴人和解並賠償完畢，請求從輕量刑，為有理由，原
    判決既有上開可議之處，自屬無可維持，應由本院予以撤銷
    改判。
　㈡爰以行為人之責任為基礎，審酌被告無照駕駛營業用小客車
    於道路，又未遵守臨時停車規定之注意義務違反程度及過失
    情節，致告訴人因其過失行為受傷之程度，兼衡被告犯後坦
    承犯行，與告訴人和解並賠償完畢，已如前述，足見被告犯
    後態度良好，並參酌被告之素行及其自述大專畢業、離婚、
    自己一人租屋居住、經濟狀況困難等語（見本院卷第80頁）
    之智識程度、家庭經濟及生活狀況等一切情狀，暨參酌和解
    書記載告訴人同意給予被告緩刑之意見（見本院卷第19頁）
    ，量處如主文第2項所示之刑，並諭知易科罰金之折算標準
    。
　㈢被告雖請求併予宣告緩刑，惟被告前因公共危險案件，經臺
    灣新北地方法院109年度交簡字第2182號判處有期徒刑2月確
    定，於110年3月18日易科罰金執行完畢，有本院被告前案紀
    錄表在卷可稽，被告前既故意犯罪受有期徒刑之宣告，執行
    完畢後未滿5年，即不符合得宣告緩刑之要件，併此敘明。
據上論斷，應依刑事訴訟法第369條第1項前段、第364條、第299
條第1項前段（依刑事判決精簡原則，僅記載程序法條），判決
如主文。
本案經檢察官楊凱真提起公訴，檢察官廖先志到庭執行職務。
中　　華　　民　　國　　111 　年　　9 　　月　　14　　日
                  刑事第十五庭  審判長法  官  陳芃宇
                                      法  官  陳俞伶
                                      法  官　曹馨方
以上正本證明與原本無異。
不得上訴。
                                      書記官　游秀珠
中　　華　　民　　國　　111 　年　　9 　　月　　14　　日
附錄：本案論罪科刑法條
道路交通管理處罰條例第86條第1項：
汽車駕駛人，無駕駛執照駕車、酒醉駕車、吸食毒品或迷幻藥駕
車、行駛人行道或行經行人穿越道不依規定讓行人優先通行，因
而致人受傷或死亡，依法應負刑事責任者，加重其刑至二分之一
。
中華民國刑法第284條
因過失傷害人者，處1年以下有期徒刑、拘役或10萬元以下罰金
；致重傷者，處3年以下有期徒刑、拘役或30萬元以下罰金。